【裁判字號】    90,訴,201
【裁判日期】    900824
【裁判案由】    清償債務
【裁判全文】
臺灣高雄地方法院民事判決  九十年度訴字第二○一號
    原      告  板信商業銀行股份有限公司
    法定代理人  丙○○
    訴訟代理人  乙○○
    被      告  甲○○
                丁○○
右當事人間請求清償債務事件，本院判決如左：
    主    文
被告應連帶給付原告新台幣參佰肆拾捌萬伍仟零參拾貳元，及其中新台幣參佰參拾陸
萬參仟陸佰零參元自民國八十九年四月十九日起至清償日止，按計年利率百分之九點
一五計算之利息，並自民國八十九年五月十九日起至清償日止，逾期在六個月以內者
，按上開利率百分之十，逾期超過六個月者，按上開利率百分之二十計算之違約金。
訴訟費用由被告連帶負擔。
本判決於原告以新台幣壹佰壹拾柒萬元供擔保後，得假執行。
    事    實
甲、原告方面：
一、聲明：求為判決除假執行供擔保金額外，如主文所示。
二、陳述：
    （一）、被告甲○○於民國八十七年五月二十八日邀同被告丁○○為連帶保證人
            ，書立借據向原告借款新臺幣（下同）四百五十萬元，借款期間自八十
            七年五月二十八日起至九十四年五月二十八日止，按月於每月二十八日
            攤還本息。借款時利息，約定按當時原告基本放款利率年息百分之八‧
            一五加碼百分之一，即年息百分之九‧一五計算，惟同意上開借款利率
            隨原告基本放款利率變動調整。又未按期攤繳本息時，除須按約定利率
            計付遲延利息外，自逾期之日起六個月內按約定利率百分之十，超過六
            個月者其超過六個月部分按約定利率百分之二十計付之違約金。
    （二）、詎被告甲○○於借得款項後，於八十七年六月二十八日違約未繳款，經
            原告將全部借款視為到期，到期日之放款利率為年息百分之九‧一五。
            原告並於同年七月二日依約以被告存在原告公司之存款抵銷八十七年六
            月二十七日前應還之利息。嗣原告並依約聲請法院拍賣抵押物，獲分配
            一百八十七萬四千三百五十四元，經原告按法定順序抵充利息、本金後
            ，甲○○現仍尚欠原告本金三百三十六萬三千六百零三元、八十七年七
            月二十八日起至八十九年四月十八日止之違約金十二萬一千四百二十九
            元、暨八十九年四月十九日以後之遲延利息及違約金迄未清償。惟就八
            十九年四月十九日以後之違約金部分，原告願自八十九年五月十九日起
            算。又丁○○為本件借款之連帶保證人，依法應負連帶清償之責。為此
            爰依消費借貸契約及連帶保證法律關係提起本件訴訟。
三、證據：提出板信商業銀行牌告存款利率及基本放款利率表、借據、授信約定書、
    授信約定申請書、授信戶個人資料表、個人授信戶同一人關係人資料表、甲○○
    印鑑卡、放款帳卡明細列印處理表、台灣屏東民事執行處八十七年度執字第一○
    七六八號之強制執行金額計算書分配表各一份為證。
乙、被告甲○○方面：被告未於最後言詞辯論期日到場，據其於前言詞辯論期日所為
    之聲明陳述如後：
一、聲明：原告之訴駁回。
二、陳述：
    （一）、原先否認曾向原告借款，嗣則改稱：本院卷第九頁所附系爭借款之借據
            、第九十七頁所附系爭借款之授信資料表、第九十八頁所附系爭借款之
            開戶資料表、第九十九頁所附系爭借款之授信申請書上之甲○○署押都
            是我所親簽。應是訴外人王炳文與他友人一起來跟我拿證件，之後叫我
            簽名，但我沒有向王炳芳拿錢。
    （二）、又本院卷一○二頁、一○三頁所附甲○○於八十七年四月二十三日、九
            十年一月二十九日申請補發身分證時，所填之國民身分證申請書上之王
            世芳署押，暨本院卷第三十六頁所附本案九十三月廿七日之庭期通知書
            上之甲○○署押，均為我本人所親簽。
    （三）、我沒錢還原告。
三、證據：聲請詢問證人王炳文。
丙、被告丁○○方面：被告未於言詞辯論期日到場，亦未提出書狀作何聲明或陳述。
丁、本院依權職向高雄市前鎮區戶政事務所調取甲○○於八十七年四月二十三日、九
    十年一月二十九日申請補發身分證時，所填之國民身分證申請書。
    理    由
一、本件被告甲○○、丁○○經合法通知，均未於最後言詞辯論期日到場，核無民事
    訴訟法第三百八十六條所列各款情形，爰依原告之聲請，由其一造辯論而為判決
    ，合先敘明。
二、本件原告主張被告甲○○邀同丁○○為連帶保證人，於八十七年五月二十八日向
    原告借得四百五十萬元，嗣未按期攤還本息，經依約聲請法院拍賣抵押物後，尚
    欠如前所述之本利、違約金迄未清償等事實，已據原告提出板信商業銀行牌告存
    款利率及基本放款利率表、借據、授信約定書、授信約定申請書、授信戶個人資
    料表、個人授信戶同一人關係人資料表、甲○○印鑑卡、放款帳卡明細列印處理
    表、台灣屏東民事執行處八十七年度執字第一○七六八號之強制執行金額計算書
    分配表各一份為證。且被告甲○○嗣亦自承確有簽立系爭借款之借據、授信資料
    表、開戶資料表、授信申請書無訛。又上開借據、授信資料表、開戶資料表、授
    信申請書，經核對，又與本院所函調附卷之甲○○於八十七年四月二十三日、九
    十年一月二十九日申請補發身分證時所填之國民身分證申請書、本案九十三月二
    十七日庭期通知書上之甲○○署押，在外觀上極為相似而無明顯歧異。王炳文則
    證未曾向被告甲○○拿取證件辦理本件借款（參本院卷七二頁筆錄）。至於被告
    丁○○則未於言詞辯論期日到場爭執，亦未提出書狀作何聲明或陳述。故依本院
    調查證據結果，堪信原告之主張為真實。
三、按借用人應於約定期限內，返還與借用物種類、品質、數量相同之物。遲延之債
    務，以支付金錢為標的者，債權人得請求依法定利率計算之遲延利息，但約定利
    率較高，仍從其約定利率。當事人得約定債務人不履行債務時，應支付違約金，
    民法第四百七十八條前段、第二百三十三條第一項、第二百五十條第一項分別定
    有明文。又保證債務之所謂連帶，係指保證人與主債務人負同一債務，對於債權
    人各負全部給付之責任，此就民法第二百七十二條第一項規定連帶債務之文義參
    照觀之甚明。
四、從而，原告依消費借貸及連帶保證契約之法律關係，請求被告連帶給付原告新台
    幣參佰肆拾捌萬伍仟零參拾貳元，及其中新台幣參佰參拾陸萬參仟陸佰零參元自
    民國八十九年四月十九日起至清償日止，按計年利率百分之九點一五計算之利息
    ，並自民國八十九年五月十九日起至清償日止，逾期在六個月以內者，按上開利
    率百分之十，逾期超過六個月者，按上開利率百分之二十計算之違約金，即屬正
    當，應予准許。
五、原告陳明願供擔保請求宣告假執行，核無不合，爰酌定相當擔保金額准許之。
六、據上論結，本件原告之訴為有理由，依民事訴訟法第三百八十五條第一項前段、
    第八十五條第二項、第三百九十條第二項，判決如主文。
中      華      民      國      九十      年      八      月  二十四    日
                              臺灣高雄地方法院民事第六庭
~B法      官  洪碩垣
右為正本係照原本作成。
如對本判決上訴，須於判決送達後廿日內向本院提出上訴狀。
中      華      民      國      九十      年      八      月  二十七    日
~B法院書記官  鄭翠蘭


司法院資訊處製作；財團法人民間司法改革基金會備份。
